【裁判字號】    97,消債更,1911
【裁判日期】    980831
【裁判案由】    聲請更生程序
【裁判全文】
臺灣高雄地方法院民事裁定          97年度消債更字第1911號
聲  請  人  甲○○
上列當事人因消費者債務清理事件聲請更生，本院裁定如下：
主  文
聲請駁回。
聲請費用新台幣壹仟元由聲請人負擔。
理  由
一、聲請意旨略以：聲請人即債務人負債總額達新臺幣（下同）
    1,851,855 元，嗣依中華民國銀行公會會員辦理消費金融案
    件無擔保債務協商機制，與最大債權銀行台新銀行等12家金
    融機構就其積欠之無擔保債務達成分期還款協議，約定自民
    國95年7 月起，以利率4.88％分80期，每月還款27,717元之
    方式償債。而按聲請人每月收入，扣除每月膳食費 6,000元
    、水電費1,721元、稅賦456元、交通費2,500元、房貸4,500
    元、教育費7,481元、勞健保1,601元及扶養3 名子女吳哲瑋
    、吳哲安、吳姿瑩，因無力負擔而後於96年 1月毀諾，而有
    不可歸責之情事，又其所積欠無擔保或無優先權之債務總額
    未逾12,000,000元，復未經法院裁定開始清算程序或宣告破
    產，爰向本院聲請更生等語。
二、按債務人不能清償債務或有不能清償之虞者，得依消費者債
    務清理條例所定更生或清算程序，清理其債務，消債條例第
    3 條定有明文。蓋經濟上陷於困境之消費者，若任其於惡性
    循環之債務窘境中自生自滅，其將衍生嚴重之社會問題，致
    難以維持安定之社會經濟秩序，故有予之分別情形依更生或
    清算之程序清理其債務之必要，藉以妥適調整其與各相關債
    權人等間之權利義務關係，以謀求消費者經濟生活之更生機
    會，從而健全社會經濟發展。是以不論債務人於本條例施行
    前是否曾參與銀行公會無擔保債務協商機制，債務人一旦按
    本條例聲請更生或清算，均以債務人已達不能清償債務或有
    不能清償之虞為必要。再者，依消債條例第151 條第1 項、
    第5 項規定，係採「協商前置主義」，而債務人於協商程序
    中，自應本於個人財產及收支狀況，依最大誠信原則，商討
    解決方案，如債務人如與金融機構協商成立者，自應本於誠
    信履行協商方案，非有不可歸責於己之事由，尚不得為更生
    或清算之聲請。如經法院審酌確有不可歸責於己之情事而毀
    諾，則應繼續審理上開條文所謂「不能清償或有不能清償之
    虞」，允宜綜衡債務人全部收支及財產狀況，評估是否已不
    能維持符合人性尊嚴之最基本生活條件，如曾有協商方案，
    其條件是否確實不能達到上開基本之要求等，為其判斷之準
    據。
三、經查：
（一）聲請人主張現積欠之總債務共計1,851,855 元，並曾於民
      國95年依系爭協商中，與債權人達成分期還款協議，同意
      自95年7 月起分80期，每月繳納27,717元方式償還欠款乙
      情，有財團法人金融聯合徵信中心（下稱聯徵中心）專用
      債權人清冊、當事人信用報告回覆書、協議書及無擔保還
      款計劃各乙份在卷為憑，應認真實。
（二）聲請人戶籍地位於高雄市○○區○○里○ 鄰○○路90巷 3
      弄61號，有其戶籍謄本在卷可憑，又債務人既因債務高築
      陷於經濟困難，則除特殊必要情形外，自應撙節支出，本
      院參諸內政部公告98年度高雄市每人每月最低生活費用（
      含食、衣、住、行、育、樂費用）為11,309元等情，則聲
      請人每月基本生活開銷於11,309元內，核屬必要。聲請人
      雖另提出每月膳食費 6,000元、水電費1,721元、稅賦456
      元、交通費2,500元、房貸4,500元、教育費7,481 元、勞
      健保1,601 元，並提出相關收據以資佐證，惟因上開費用
      均已包含於上開最低生活費用之內，除非有其他特別情事
      ，否則不予再另為列計。
（三）另關於聲請人扶養3 名子女吳哲瑋、吳哲安、吳姿瑩之費
      用，查其分別為11歲（87年生）、 8歲（90年生）、13歲
      （85年生），有戶籍謄本附卷可稽，故有扶養之必要，則
      每名子女之扶養費按內政部公告最低生活費用之六成計算
      ，並由聲請人與其配偶負擔對半，則聲請人應負擔3 名子
      女之扶養費共計10,178 元【（11309 ×60％）×3名子女
      ÷2名應扶養人＝10178】。另就聲請人主張房貸支出部分
      ，因該房屋所有權人係在配偶名下，並業經聲請人所自承
      ，則該房貸乃非屬聲請人之債務，是聲請人主張房貸支出
      云云無足可採。
（四）查聲請人於96年毀諾當時每月收入為42,414元，有聲請人
      96年綜合所得稅資料清單附卷可稽，則以該薪資扣除每月
      必要生活費用11,309元及3名子女扶養費用10,178 元，尚
      餘20,297元，不足償還每月27,717元之協商款，而有不可
      歸責於己之事由，縱按聲請人97年稅務電子閘門財產所得
      調件明細表記載，聲請人97年每月平均薪資降至33,560元
      ，如以97年平均薪資扣除生活必要費用11,309元及3 名子
      女之扶養費用10,178元，餘有12,073元（00000 －00000
      －00000 ＝12073） ，如以該餘額償還所積欠之總債務
      1,851,855 元，尚須12年餘方得清償完畢，惟參諸聲請人
      42歲（5 6 年11月3 日生），於55歲即得將債務清償完畢
      ，應認聲請人亦無不能清償或不能清償之虞。從而，聲請
      人聲請本院准予更生，依上開事證及本院調查結果，即難
      認有據，應予駁回。
四、綜上所述，聲請人於協商成立後，雖扣除生活費用及扶養費
    用後，不足清償每月協商款，而有不可歸責於己之事由，惟
    伊無不能清償之虞之情事，其更生之聲請，核與更生之要件
    不合，自應駁回其聲請。
五、依消費者債務清理條例第8 條、第151 條第5 項、第15條，
    民事訴訟法第78條、第95條，裁定如主文。
中    華    民    國    98    年    8     月    31    日
                  民事第一庭    法  官  黃國川
上為正本係照原本作成。
如不服本裁定，應於裁定送達後10日內，以書狀向本院提出抗告
，並繳納抗告費新臺幣1千元。
中    華    民    國    98    年    8     月    31    日
                                書記官  林芊蕙


司法院資訊處製作；財團法人民間司法改革基金會備份。
